臺灣高等法院刑事判決　　　　　　　　　　　　　九十二年度上訴字第四三０六號
　　上　訴　人
　　即　被　告　甲○○
　　選任辯護人　陳鄭權律師
　　　　　　　　劉君豪律師
　　上　訴　人
　　即　被　告　乙○○
　　選任辯護人　趙國生律師
右上訴人因違反槍砲彈藥刀械管制條例案件，不服臺灣臺北地方法院九十二年度訴字
第一二四八號，中華民國九十二年十月二十八日第一審判決（起訴案號：臺灣臺北地
方法院檢察署九十二年度偵字第一一六七六號），提起上訴，本院判決如左：
    主  文
上訴駁回。
    事  實
一、乙○○曾於民國（下同）八十八年間因竊盜案件，經本院以八十八年度上易字第
    三八九七號判決判處有期徒刑七月確定，迄於八十九年十月二十日縮刑期滿執行
    完畢。猶不知悔改，其與甲○○均明知可發射子彈具有殺傷力之改造玩具手槍及
    子彈係屬槍砲彈藥刀械管制條例第四條第一項第一款、第二款所列之槍砲、彈藥
    ，非經中央主管機關之許可，不得販賣之，因於九十二年三月初某日，在某釣蝦
    場內，陳俊良（為台灣台北地方法院檢察署以九十二年度偵字第一一六七六號不
    起訴處分在案）向其表明遭人欺負而欲購買槍、彈以供自衛，雙方並約定每支價
    格為新台幣（下同）十二萬元，其為牟取利益，竟與甲○○及綽號「恐龍」之真
    實年籍不詳之成年男子三人共同基於意圖營利販賣槍、彈之犯意聯絡，未經中央
    主管機關之許可，於九十二年五月十二日中午十二時許，先由乙○○以電話與甲
    ○○聯絡購買槍、彈事宜，並由甲○○以電話聯絡綽號「恐龍」之人提供槍、彈
    ，旋於同日十三時三十分許，在台北市南港區○○○路○段附近（起訴書誤載為
    台北市南港區○○○路○段七二號四樓），由綽號「恐龍」之人於其所駕駛之車
    輛內將可發射子彈具有殺傷力之仿ＧＬＯＣＫ廠半自動手槍製造之改造玩具手槍
    二支（含彈匣二個，槍枝管制編號0000000000號、00000000
    00號）、具殺傷力之口徑九ＭＭ制式子彈五顆、直徑約九ＭＭ金屬彈頭之土造
    子彈二十八顆及不具殺傷力之直徑約九ＭＭ金屬彈頭之土造子彈二顆交付甲○○
    及乙○○二人，並由乙○○於同日十六時許，以電話聯絡陳俊良約定看槍地點，
    嗣於同日十八時許，由甲○○及乙○○攜帶前開槍、彈，前往位於台北市○○區
    ○○街六十三號一樓之咕嚕休閒茶坊內，欲以所約定之每支十二萬元之代價出售
    槍、彈予陳俊良，並將其中一槍枝交予陳俊良觀看後取回，迄至同日十八時二十
    分許，適其二人欲將另一槍枝交付陳俊良查看之際，為警當場查獲而未得逞，並
    自其二人所攜帶之包包內分別扣得上開可發射子彈具有殺傷力之仿ＧＬＯＣＫ廠
    半自動手槍製造之改造玩具手槍各一支，另於甲○○之包包內扣得具殺傷力之口
    徑九ＭＭ制式子彈二顆、直徑約九ＭＭ金屬彈頭之土造子彈二十八顆（其中九顆
    業經鑑驗試射），又於乙○○之包包內扣得具殺傷力之口徑九ＭＭ制式子彈三顆
    及不具殺傷力之直徑約九ＭＭ金屬彈頭之土造子彈二顆（以上保管字號為九十二
    年度青保管字第二七二號）。
二、案經台北市政府警察局萬華分局報請台灣台北地方法院檢察署檢察官偵查起訴。
    理  由
一、訊據被告甲○○及乙○○固不否認於前揭時、地為警查獲持有上開槍、彈之事實
    ，然矢口否認有何公訴意旨所稱之販賣槍、彈犯行，均辯稱：當日僅係單純攜帶
    槍枝以供陳俊良觀看，並無販賣之意云云，被告乙○○另辯稱: 伊也是要買槍云
    云。經查：
（一）被告甲○○及乙○○二人於上開時地為警查獲持有系爭槍、彈之事實，業經證
      人即查獲員警陳炳城及黃鴻忠於原審審理中證述在卷，且為被告甲○○及乙○
      ○於歷次庭訊時所不否認，復有台北市政府警察局萬華分局實地檢查（查訪）
      紀錄表一份在卷可稽，且有扣案之上開槍、彈可資佐證。而扣案之上開槍、彈
      ，經送內政部警政署刑事警察局鑑驗結果：一、送鑑奧地利九０手槍一支（槍
      枝管制編號0000000000），認係以仿ＧＬＯＣＫ廠半自動手槍製造
      之玩具手槍換裝土造金屬槍管改造而成之改造手槍，機械性能良好，認具殺傷
      力；二、送鑑奧地利九０手槍一支（槍枝管制編號0000000000），
      認係以仿ＧＬＯＣＫ廠半自動手槍製造之玩具手槍換裝土造金屬槍管改造而成
      之改造手槍，機械性能良好，認具殺傷力；三、送鑑九０手槍子彈五顆（外具
      乙○○之簽章）：其中三顆，認均係口徑九ＭＭ制式子彈，認均具殺傷力，餘
      二顆，認均係土造子彈，採樣一顆試射無法擊發，認不具殺傷力；四、送鑑九
      ０手槍子彈三十顆（外具甲○○之簽章）：其中二顆，認均係口徑九ＭＭ制式
      子彈，認均具殺傷力，餘二十八顆，認均係土造子彈，採樣九顆試射，均可擊
      發，認具殺傷力，此有該局九十二年五月十三日刑鑑字第０九二００八八五三
      四號鑑驗通知書一份附卷可稽，足認扣案槍彈確具有殺傷力，而為槍砲彈藥刀
      械管制條例第四條第一項第一款及第二款所規定之槍砲及彈藥無訛。
（二）而被告乙○○於偵查及原審審理時均自承曾於九十二年三月初在釣蝦場內與證
      人陳俊良提及槍枝之事宜（九十二年度偵字第一一六七六號第四十四頁、原審
      卷（二）第一三三頁），而證人陳俊良於九十二年五月十三日警訊中證稱：「
      （問：你為何與乙○○、甲○○至該茶坊聊天？）是因為長期受到鄰居欺負，
      我曾向我朋友綽號『阿狗』說要調槍，結果綽號阿狗就告訴乙○○，乙○○於
      本月五日左右打電話給我，問我是不是要調槍，我就問乙○○可不可以用借的
      ，乙○○說沒有在借槍，要就用買的，看喜歡的話一把十二萬。於是乙○○於
      昨日（十二日）十六時許打電話給我說，他那邊有槍問我要不要看，我說好，
      於是我就約在咕嚕茶坊，時間十八時是乙○○約的，到了茶坊乙○○從背包拿
      槍給我看後又收回背包，沒多久警方就進來了。」等語，並於同日檢察官訊問
      中證稱：「（問：買槍用途？）調槍要自衛。」、「（問：價格如何談？）我
      有談過，問一支是否十幾萬。」、「（問：今天是否去看槍？）對，想買槍所
      以去看，他是帶來給我看。」等語（見前開偵卷第五至十頁、第四十一頁背面
      ），其雖於九十二年九月十日原審審理中改稱：「（問：在五月十二日之前你
      與乙○○有沒有提到過槍枝的價格的事情？）我有問他一支槍枝是否要十二萬
      元，他說他不清楚。」等語，然其於同日審理中亦證實：「（問：九十二年五
      月十二日是否有與被告洪聯絡？）有，他要拿槍給我看，因為之前我有跟乙○
      ○聯絡過說想要買槍，他說他沒有槍，他要問他朋友，然後他就說如果他朋友
      有的話他要介紹他朋友給我認識。」、「（問：警訊筆錄第五頁背面這段筆錄
      與你今日所言有些出入何者為真？）警察沒有照我的意思寫上去，我當時跟警
      察說乙○○打電話給我，我本來要向他借，他說他沒有東西，然後他就說他朋
      友那邊有，如果要的話他朋友有在賣，我就問他要不要十二萬元，他說他不知
      道。」、「（問：你當時與乙○○說要調槍是你個人真的本意嗎？）是的，是
      我的意思。」、「（問：你當時有想要買槍嗎？）當時有想要買槍。」、「（
      問：五月十二日看槍目的為何？）我要買槍。」等語，足見證人陳俊良於查獲
      當日前確曾向被告乙○○表明購買槍枝之意，雙方如未曾談過購買槍枝的內容
      ，應無槍枝一把十二萬元之價格出現，證人陳俊良雖翻稱十二萬元是伊向被告
      詢問，應係事後迴護被告之諉詞。
（三）被告甲○○及乙○○雖辯稱：僅係攜帶槍枝供證人陳俊良觀看，且乙○○也是
      要購槍云云，然查以系爭槍、彈係於查獲當日始由被告甲○○及乙○○二人自
      綽號「恐龍」之人處取得，而綽號「恐龍」之人與被告乙○○及證人陳俊良素
      不相識，自無無端提供槍枝供渠等觀覽之可能，徵諸被告甲○○及乙○○於原
      審調查時均自承知悉持有槍彈係屬違法之事，是渠等應無僅為攜帶上開槍、彈
      供人觀覽而甘冒刑事訴追之風險；況且證人陳俊良於原審九十二年九月十日審
      理中亦證實：「（問：為什麼要與乙○○約好見面？）因為乙○○有說過他朋
      友如果有槍的話他會借我看。」、「（問：他是否說過他朋友有槍的話可以賣
      給你？）是的，他有說過。」、「（問：你為何要去現場看槍？）因為我想要
      買槍。」、「（問：是否因為你要買槍去看，然後乙○○帶槍給你看？）對。
      」、「（問：當時乙○○有無說給你看的槍枝是何人所有？）他只說是朋友所
      有，並沒有說到是甲○○所有。」等語，足見被告二人帶槍給證人陳俊良觀看
      之目的，並非是單純觀賞而已，益見被告二人確係基於販賣槍、彈之故意而攜
      帶扣案之槍、彈前往約定地點；而被告乙○○既事先與證人陳俊良談妥購槍，
      並與甲○○明知證人陳俊良係欲購買槍枝，復攜帶自綽號「恐龍」之人處所取
      得之槍、彈以交證人陳俊良觀看，其看槍行為既係屬販賣之目的而為，顯已著
      手於販賣槍、彈行為之實施。復參以非法槍、彈為政府懸令嚴加取締之物品，
      苟其無利可圖，衡情當無甘冒刑責而從事買賣之理，且被告甲○○、乙○○與
      買受人非親非故，是渠等自有從中賺取差價牟利之意圖甚明。是被告甲○○及
      乙○○上開所辯，均屬事後卸責之詞，不足採信。
（四）被告乙○○雖另辯稱：伊是到現場才看到槍枝，在現場時是甲○○拿給他看，
      見及警方出現，才急忙收入背包內云云，惟查，證人陳俊良於警訊時證述：被
      告乙○○從背包拿槍給我看後，又收回背包，沒多久警方就進來了等語（見偵
      卷第五頁背面），而被告甲○○於警訊中亦供稱：因為乙○○說他朋友要看槍
      ，因乙○○背包較小，叫我幫他帶一把槍一起拿給他朋友看，二人分別攜帶一
      把槍前往等語（見偵卷第八頁背面、第一百三十二頁），被告乙○○亦於警訊
      中供承：查獲背包內之槍、彈是被告甲○○交給他，帶到現場要給陳良看的等
      語，而被告甲○○對於其警訊中所供述內容亦表實在，則渠等二人於原審中復
      一致翻稱是被告甲○○一人帶槍前往應屬不實。至於「恐龍」交付槍枝時間，
      被告乙○○雖於警訊初訊時供稱是十二凌晨二時，惟被告甲○○自警訊起歷次
      供稱是十二日下午一時三十分許，且被告乙○○於第二次警訊時即更正交槍時
      間為十二日下午一時三十分許，故「恐龍」交槍時間，應係在十二日下午一時
      三十分許。交槍地點渠等前後所述雖稍有出入，惟被告二人於原審中均一致供
      稱「恐龍」係在南港區○○○○○路三段附近交付槍枝，應屬實在。
（五）原審調閱乙○○所使用之000000000號及證人陳俊良所使用之000
      000000號之手機通聯紀錄，五月間二人雖無任何通話記錄，惟查000
      000000號手機使用人並非係證人陳俊良所有，係陳俊良友人蘇文輝在使
      用，證人陳俊良於原審中雖證稱有使用前開手機與被告手機通話，然其所陳通
      話時間係十二日當天（見原審卷第七十三頁筆錄），而證人陳俊良於警訊中證
      述五日與被告乙○○通話，是被告乙○○打電話給他，未曾證述雙方是以前開
      二手機通聯，尚難以此認定證人陳俊良所證均不可採。又證人陳炳城證稱監聽
      時並未做紀錄。亦未有錄音帶留存等情，亦難認證人之證述不可採信。
　綜上所述，被告二人所辯應屬事後卸責之詞，諉無可採，本件事證明確，渠等犯行
  均堪以認定，應予依法論科。
二、按槍砲彈藥刀械管制條例第十一條之「其他可發射金屬或子彈具有殺傷力之各式
    槍砲」，係指改造模型槍以外經製造、改造具殺傷力之其他槍枝，是以玩具槍改
    造並具殺傷力者亦屬之。本件扣案之槍枝，既係仿ＧＬＯＣＫ廠半自動手槍製造
    之玩具手槍換裝土造金屬槍管改造而成，應屬槍砲彈藥刀械管制條例第四條第一
    項第一款及第十一條所規定之「其他可發射金屬或子彈具有殺傷力之各式槍砲」
    。次按，槍砲彈藥刀械管制條例第四條第一項第二款之「彈藥」，係指前款各式
    槍砲所使用之砲彈、子彈及其他具有殺傷力或破壞性之各類炸彈、爆裂物。又按
    ，槍砲彈藥刀械管制條例第四條所稱之槍砲、彈藥，依同條例第五條之規定，非
    經中央主管機關許可，不得製造、販賣、運輸、轉讓、出租、出借、持有、寄藏
    或陳列。核被告甲○○、乙○○所為，均係犯槍砲彈藥刀械管制條例第十一條第
    五項、第一項之未經許可無故販賣其他可發射子彈具有殺傷力之各式槍砲未遂罪
    及槍砲彈藥刀械管制條例第十二條第五項、第一項之未經許可無故販賣彈藥未遂
    罪。又被告甲○○及乙○○已著手於販賣槍、彈行為之實施，惟因尚未完成交易
    即為警查獲，是其該次之販賣槍、彈犯行，係屬未遂犯，應依刑法第二十六條前
    段之規定，按既遂犯之刑度減輕其刑。又渠等與綽號「恐龍」之真實年籍不詳之
    成年男子間就上開販賣槍彈未遂之犯行，有犯意聯絡及行為分擔，均為共同正犯
    。又渠等以一行為同時販賣上開具殺傷力之手槍二支、制式子彈及土造子彈共計
    三十三顆，分別僅侵害同一法益而屬單純一罪，自應各以販賣槍砲及販賣彈藥一
    罪論。又其以一行為同時販賣上開槍、彈，係以一行為觸犯數構成要件不同之罪
    名，為想像競合犯，依刑法第五十五條之規定，應從一重之未經許可無故販賣其
    他可發射子彈具有殺傷力之各式槍砲罪論處。又被告乙○○曾於八十八年間因竊
    盜案件，經本院以八十八年度上易字第三八九七號判決判處有期徒刑七月確定，
    迄於八十九年十月二十日縮刑期滿執行完畢，此有本院被告全國前案紀錄表一份
    在卷可稽，其前曾受有期徒刑之執行完畢，於五年以內再犯本件最重本刑為有期
    徒刑以上之罪，為累犯，應依刑法第四十七條之規定加重其刑，並就被告乙○○
    部分依法先加後減之。
三、原審因認被告等罪證明確，引用槍砲彈藥刀械管制條例第十一條第五項、第一項
    、第十二條第五項、第一項，刑法第十一條前段、第二十八條、第二十六條前段
    、第五十五條、第四十七條、第四十二條第三項、第三十八條第一項第一款之規
    定，並審酌槍砲、彈藥均屬高度危險之物品，非經主管機關許可不得擅自販賣，
    以維社會大眾安全，被告二人無故販賣上開槍彈，且未繳交治安機關，嚴重危害
    社會安全，影響社會治安甚鉅，復於犯後猶狡詞卸責，惟鑑於迄未查出其持該槍
    彈犯罪，及其品行、犯罪之動機、目的、手段、生活狀況、智識程度等一切情狀
    ，分別量處被告甲○○有期徒刑三年八月，併科罰金新臺幣五十萬元；乙○○有
    期徒刑四年，併科罰金新臺幣五十萬元，並就罰金部分均諭知易服勞役之折算標
    準。對於扣案之仿ＧＬＯＣＫ廠半自動手槍製造之改造玩具手槍二支（槍枝管制
    編號0000000000號、0000000000號），認均係違禁物，依
    刑法第三十八條第一項第一款之規定宣告沒收之。又扣案之上開子彈三十五顆，
    其中二顆土造子彈（外具乙○○之簽章），經試射無法擊發而認不具殺傷力，自
    非屬違禁物；另九顆土造子彈（外具甲○○之簽章），經試射之結果雖具殺傷力
    ，然因於鑑驗過程中擊發，而失其違禁物之性質，是僅就鑑驗所餘之直徑約九Ｍ
    Ｍ金屬彈頭之土造子彈十九顆及口徑九ＭＭ制式子彈五顆，均依刑法第三十八條
    第一項第一款之規定宣告沒收之。核其認事用法並無不合，量刑亦屬妥適，上訴
    人即被告上訴意旨仍執前詞謂僅有持槍、彈犯行，否認有販賣，指摘原判決認事
    用法不當，請求撤銷改判，洵無理由，上訴應予駁回。
據上論斷，應依刑事訴訟法第三百六十八條，判決如主文。
本案經檢察官曾忠己到庭執行職務。
中　　　華　　　民　　　國　　九十三　　年　　　三　　　月　　二十三　　日
                              臺灣高等法院刑事第十六庭
                                  審判長法  官  許  增  男
                                        法  官  陳  孟  瑩
                                        法  官  周  煙  平
右正本證明與原本無異。
如不服本判決，應於收受送達後十日內向本院提出上訴書狀，其未敘述上訴之理由者
並得於提起上訴後十日內向本院補提理由書（均須按他造當事人之人數附繕本）。
                                        書記官  蕭  麗  珍
中　　　華　　　民　　　國　　九十三　　年　　　四　　　月　　　一　　　日
本案論罪科刑法條全文
槍砲彈藥刀械管制條例第十一條第一項、第五項
未經許可，製造、販賣或運輸第四條第一項第一款所稱其他可發射金屬或子彈具有殺
傷力之各式槍砲者，處五年以上有期徒刑，併科新臺幣一千萬元以下罰金。
第一項至第三項之未遂犯罰之。
槍砲彈藥刀械管制條例第十二條第一項、第五項
未經許可，製造、販賣或運輸子彈者，處一年以上七年以下有期徒刑，併科新台幣五
百萬元以下罰金。
第一項至第三項之未遂犯罰之。
